【裁判字號】    95,再易,4
【裁判日期】    950901
【裁判案由】    再審之訴
【裁判全文】
臺灣苗栗地方法院民事判決               95年度再易字第4號
再審原告    甲○○
訴訟代理人  丙○○
再審被告    乙○○
                        號
上列當事人間請求排除侵害事件，再審原告對於本院民國94 年4
月29日所為93年度簡上字第37號確定判決提起再審之訴，本院判
決如下：
    主  文
再審原告之訴駁回。
再審訴訟費用由再審原告負擔。
    事實及理由
一、本件再審原告起訴主張：再審原告所有坐落苗栗縣頭份鎮○
    ○段興隆小段第719 之3 地號土地與再審被告所有坐落同段
    第71 9之1 地號土地相鄰，再審被告前曾申請頭份地政事務
    所於民國90年12月5 日前往上開土地複丈界址，再審原告業
    已向上訴人表明不服測量結果，並另行向竹南地政申請於91
    年1 月31日鑑界，與頭份地政前次測量結果不符，再審被告
    明知前開土地之界址尚有爭議，卻不待鑑定結果，故意越界
    建築鐵皮屋及圍牆，經再審原告勸阻仍不予理會，嗣經本院
    以92年度苗簡字第384 號判決確認上開土地界址在案，據內
    政部土地測量局依上述確定判決所確認之界址測量結果，再
    審被告確係越界占用再審原告土地達3.82平方公尺，再審原
    告乃本於民法第767 條規定，請求再審被告將其無權占用再
    審原告土地之地上物拆除，並將該占用部分土地交還再審原
    告，經本院苗栗簡易庭以93年度苗簡字第59號民事判決命再
    審被告應將占用再審原告土地之地上物拆除，並將占用土地
    返還再審原告。嗣經再審被告以其係善意信賴頭份地政人員
    測量結果而建築，再審原告之請求顯係權利濫用為由提起上
    訴，經本院93年度簡上字第37號民事判決以再審原告不能舉
    證證明再審被告明知上開土地界址尚有爭議，卻不待最後鑑
    定結果，故意越界建築，雖經再審原告勸阻仍不予理會之事
    實，認再審原告請求再審被告拆除地上物返還土地，係以損
    害再審被告為主要目的，已屬權利濫用行為，據以廢棄原判
    決，並駁回再審原告於原審之請求。惟經再審原告於95 年5
    月9 日發現91年1 月31日竹南地政事務所派員重新測量時拍
    攝界樁之底片一份，從該底片沖洗之照片所示，及至現場可
    見該界樁全部露出於地面，且僅固定再審被告建築之圍牆上
    ，頭份地政事務所90年12月10日頭地所二字第7957號函主旨
    所載「已依規定埋設界樁」云云，明顯與界標管理辦法第5
    條第1 項界樁應沒入與地面平之規定及界樁現狀不符。再審
    被告修建其圍牆與鐵皮屋時，雖有申請頭份地政事務所測量
    ，惟其修建後之界樁現況與頭份地政事務所測量結果並不相
    符，且再審原告於頭份地政事務所測量時已表示不服，再審
    被告仍執意故意修建其建築物，再審原告起請求再審被告拆
    除返還土地，自無權利濫用之可言。況再審被告於前訴訟中
    一再陳稱願價購或承租，惟迄原判決確定後，雖經再審原告
    函催其價購，未獲置理，為此依民事訴訟法第496 條第1 項
    第13款規定提起再審之訴等語，並聲明：原確定判決廢棄，
    駁回再審被告之上訴。再審被告則以：其係依據測量結果而
    為建築，還特別叮嚀承包商不要動到界樁，再審原告提起再
    審之訴無理由等語，資為抗辯。
二、按再審之訴顯無再審理由者，得不經言詞辯論，以判決駁回
    之，民事訴訟法第502 條第2項定有明文。次按民事訴訟法
    第496 條第1 項第13款規定得提起再審之訴，除當事人發現
    未經斟酌之證物或得使用該證物者外，尚須以該證物如經斟
    酌，當事人可受較有利益之裁判為要件，如該證物縱加斟酌
    ，仍不能認為當事人可受較有利之裁判者，即難認再審之訴
    為有理由。本件再審原告雖以其於95年5 月9 日發現91 年1
    月31日竹南地政事務所派員重新測量時拍攝界樁之底片一份
    ，從該底片沖洗之照片所示，及至現場可見該界樁全部露出
    於地面，且僅固定再審被告建築之圍牆上，頭份地政事務所
    90年12月10日頭地所二字第7957號函主旨所載「已依規定埋
    設界樁」云云，明顯與界標管理辦法第5 條第1 項界樁應沒
    入與地面平之規定及界樁現狀不符，據以依民事訴訟法第49
    6 條第1 項第13款規定提起本件再審之訴。惟查，縱認90年
    12月5 日頭份地政事務所派員前往施測後，有何未依界標管
    理辦法第5 條第1 項規定埋設界樁之情事，再審被告既係依
    據頭份地政事務所測量之結果而建築，依再審原告所提其於
    95年5 月9 日發現91年1 月31日竹南地政事務所派員重新測
    量時拍攝界樁之底片所沖洗之照片，既不足以證明再審被告
    在建築之時，於主觀上有越界占用再審原告土地之故意，自
    無足主張排除再審被告對於民法第148 條權利濫用禁止原則
    之適用。是再審原告所舉之上開新證據，並不足以資為對其
    為更有利之裁判，核與民事訴訟法第496 條第1 項第13款之
    要件難謂相符，其再審事由自非有理，從而，再審原告所提
    本件再審之訴為無理由，應予駁回。
三、據上論結，本件再審原告之訴顯無再審理由，依民事訴訟法
    第502條第2 項、第505 條、第78條，判決如主文。
中    華    民    國    95    年    9     月    1     日
                  民事庭審判長法  官 宋國鎮
                              法  官 吳振富
                              法  官 王萬金
以上正本係照原本作成。
不得上訴。
                              書記官  劉碧雯
中    華    民    國    95    年    9     月    1     日


司法院資訊處製作；財團法人民間司法改革基金會備份。
